臺灣彰化地方法院刑事判決
111年度訴字第62號
公  訴  人  臺灣彰化地方檢察署檢察官
被      告  張偉達





上列被告因違反廢棄物清理法案件，經檢察官提起公訴（109年
度偵字第10793號），本院判決如下：
    主    文
張偉達共同犯廢棄物清理法第四十六條第四款之罪，處有期徒刑
壹年。未扣案之犯罪所得新臺幣壹萬柒仟伍佰元沒收，於全部或
一部不能沒收或不宜執行沒收時，追徵其價額。
    犯罪事實及理由
一、犯罪事實
    張偉達與真實姓名年籍不詳之綽號「阿賢」成年人士均明知
　　未領有主管機關核發之廢棄物清除、處理許可文件，不得從
    事廢棄物清除、處理業務，竟共同基於非法從事清除、處理
    廢棄物之犯意聯絡，由「阿賢」指示張偉達尋覓堆置地點，
    張偉達即透過不知情之王振源向綽號「二齒」之地主借用位
    於彰化縣和美鎮之某土地（位在下列土地附近，下稱Ａ土地
    ），而張偉達先於民國109年6月17日，向「阿賢」拿取處理
    之費用及報酬新臺幣（下同）3萬元後，旋至上開Ａ土地等候
    接應，「阿賢」則僱用不詳司機駕駛大貨車，吊運太空包15
    包（內裝有廢油漆、漆渣，屬D－1701類事業廢棄物），至不
    知情之「二齒」所有上開Ａ土地堆置。嗣約一週後，張偉達
    與「阿賢」共同承前非法從事清除、處理廢棄物之接續犯意
    ，由張偉達輾轉透過王振源向地主葉國金借得坐落在彰化縣
    ○○鎮○○段000○000地號土地（下稱順天段土地），經徵得不
    知情之葉國金同意後，於109年6月24日上午8時許，再將上
    述太空包15包運送至上開順天段土地堆置。嗣經警於109年7
    月24日會同彰化縣環境保護局至該處稽查，始查悉上情（王
    振源、葉國金部分另由檢察官為不起訴處分）。
二、證據
　㈠被告張偉達於警詢中不利於己之供述、偵查及本院審理中之
    自白。
　㈡證人王振源、葉國金警詢及偵查中證述、證人即環境保護局
    人員王嗣涵、王澔筠偵查中證述、證人李福吉、陳泳池、王
    德勝（王振源之父親）、廖建明、簡垂騰於偵查中證述。
  ㈢彰化縣環境保護局環境稽查工作紀錄、彰化縣和美地政事務
    所土地所有權狀、現場照片、上準環境科技股份有限公司廢
    棄物樣品檢驗報告、彰化縣警察局和美分局110年5月10日和
    警分偵字第1100007721號函暨檢送之員警職務報告書、廢棄
    物後續處理情形照片、彰化縣環境保護局110年7月28日彰環
    廢字第1100044995號函、溪州垃圾資源回收焚化廠過磅單及
    執行機關所設受託處理一般事業廢棄物清除機具進廠確認單
    等件在卷可佐。
三、論罪科刑
　㈠按廢棄物清理法第46條第4款所規定之犯罪構成要件行為，計
    有「貯存」、「清除」及「處理」三者，所謂「清除」指事
    業廢棄物之收集、運輸行為，「處理」指下列行為：1.中間
    處理：指事業廢棄物在最終處置或再利用前，以物理、化學
    、生物、熱處理或其他處理方法，改變其物理、化學、生物
    特性或成分，達成分離、減積、去毒、固化或穩定之行為。
    2.最終處置：指衛生掩埋、封閉掩埋、安定掩埋或海洋棄置
    事業廢棄物之行為，事業廢棄物貯存清除處理方法及設施標
    準第2條第2、3款定有明文（最高法院108年度臺上字第2027
    號、93年度臺上字第2401號、94年度臺上字第5279號等判決
    意旨參照）。查被告與「阿賢」未領有許可文件，即將含有
    廢油漆、漆渣，屬D－1701類事業廢棄物之太空包15包堆置在
    上開土地上，是核其所為，係犯廢棄物清理法第46條第4款
    之未領有許可文件而從事廢棄物之清除、處理罪。查被告基
    於單一犯意，於犯罪事實所載之期間，接續將上述太空包載
    運至Ａ土地、順天段土地之行為，時間、空間上均屬密接，
    並侵害同一法益，客觀上各行為間之獨立性薄弱，在刑法評
    價上，應認係數個舉動之接續施行，自應論以接續犯之實質
    上一罪。另被告與「阿賢」就上述犯行間，有犯意聯絡及互
    將對方行為視為自己行為之支配關係，均為共同正犯。    
      
　㈡爰審酌被告自陳：高職畢業之智識程度，未婚，尚未育有子
    ，父親過世，母親年已63歲，另有胞弟39歲，母親需其扶養
    等家庭生活狀況；其恣意非法從事廢棄物清除處理，對於環
    境衛生已有危害，惟其行為態樣與大型業者違反廢棄物清理
    法之行為破壞環境生態之程度有別，暨考量其犯罪動機、目
    的與其手段、情節，並斟酌後續處理情形，及其犯後態度等
    一切情狀，核情量處如主文所示之刑。
四、沒收
　　依被告所陳，被告先向「阿賢」取得3萬元作為處理過程所
    需費用及其本人報酬，經被告自承將其中1,500元交予堆高
    機司機，購買帆布約1,000元，隔一個禮拜，將1萬元交予王
    振源等語（參本院卷第45頁、偵查卷第215頁），且為證人
    王振源是認在卷（參偵查卷第214頁），則其餘1萬7,500元
    部分，即為被告之報酬，是此部分即為被告本案犯罪所得，
    應依刑法第38條之1第1項前段、第3項規定宣告沒收、追徵
    。
五、依刑事訴訟法第273條之1第1項、第299條第1項前段、第310
    條之2、第454條第1項，廢棄物清理法第46條第4款，刑法第
    11條前段、第28條、第38條之1第1項前段、第3項，判決如
    主文。
本案經檢察官姚玎霖提起公訴，檢察官陳靚蓉到庭執行職務。
中　　華　　民　　國　　111 　年　　3 　　月　　21　　日
                    刑事第六庭  法  官  呂美玲　　
以上正本證明與原本無異。
如不服本判決應於收受判決後20日內向本院提出上訴書狀，並應
敘述具體理由。其未敘述上訴理由者，應於上訴期間屆滿後20日
內向本院補提理由書( 均須按他造當事人之人數附繕本) 「切勿
逕送上級法院」。
中　　華　　民　　國　　111 　年　　3 　　月　　21　　日
                                書記官  鍾宜津
論罪科刑附錄法條：
廢棄物清理法第46條
有下列情形之一者，處1年以上5年以下有期徒刑，得併科新臺幣
1千5百萬元以下罰金：
一、任意棄置有害事業廢棄物。
二、事業負責人或相關人員未依本法規定之方式貯存、清除、處
    理或再利用廢棄物，致污染環境。
三、未經主管機關許可，提供土地回填、堆置廢棄物。
四、未依第41條第1項規定領有廢棄物清除、處理許可文件，從
    事廢棄物貯存、清除、處理，或未依廢棄物清除、處理許可
    文件內容貯存、清除、處理廢棄物。
五、執行機關之人員委託未取得許可文件之業者，清除、處理一
    般廢棄物者；或明知受託人非法清除、處理而仍委託。
六、公民營廢棄物處理機構負責人或相關人員、或執行機關之人
    員未處理廢棄物，開具虛偽證明。